臺灣高等法院臺南分院刑事判決
                                   109年度上訴字第1427號
上  訴  人  
即  被  告  甲○○
選任辯護人  陳靖惠律師（法扶律師）
上列上訴人因違反毒品危害防制條例案件，不服臺灣雲林地方法
院109年度訴字第104號中華民國109年9月9日第一審判決（起訴
案號：臺灣雲林地方檢察署109年度偵字第35號、第36號），提
起上訴，本院判決如下：
    主  文
原判決關於附表一編號（即甲○○販賣第二級毒品予鄭秋如）暨
定應執行刑部分均撤銷。
甲○○犯販賣第二級毒品罪，累犯，處有期徒刑肆年。扣案之Sams
ung廠牌行動電話壹支沒收，未扣案之犯罪所得新臺幣壹仟元及
門號○○○○○○○○○○號之SIM卡壹張均沒收之，如全部或一部不能沒
收或不宜執行沒收時，追徵其價額。
    事實及理由
壹、犯罪事實：
一、甲○○明知甲基安非他命為毒品危害防制條例所管制之第二級
    毒品，非經許可不得持有、販賣，竟意圖營利，基於販賣第
    二級毒品之犯意，先於民國107年9月9日中午某時許，在國
    立成功大學醫學院附設醫院斗六分院，向鄭秋如收取新台幣
    （下同）1,000元，再持用門號0000000000號（搭配Samsung
    廠牌行動電話使用）與鄭秋如聯絡後，於107年9月10日16時
    6分後之某時（起訴書誤載為107年9月10日0時許，應予更正
    ），在鄭秋如位於雲林縣○○鄉○○村○○路00號之住處，交付甲
    基安非他命1包予鄭秋如，而完成毒品買賣交易。
二、嗣經警以臺灣彰化地方法院107年聲監續字第521號通訊監察
    書，對甲○○所持用門號0000000000行動電話實施通訊監察，
    並於108年3月5日16時51分，持臺灣彰化地方法院108年聲搜
    字第172號搜索票，至甲○○位於雲林縣○○市○○路000巷00弄00
    號8樓居處執行搜索，扣得甲○○所有之Samsung廠牌行動電話
    1 支，因而查悉上情。
貳、認定犯罪事實所憑之證據及理由：
一、被告經合法傳喚（見本院卷第209頁），於審理期日無正當
    理由不到庭，爰不待其陳述，逕行判決。
二、審判範圍：
　　本件原審判決後，被告僅就販賣第二級毒品予鄭秋如部分之
    犯罪事實提起上訴，其餘被訴犯行已因被告及檢察官均未提
    起上訴而確定，是本件審判範圍應僅限於被告販賣第二級毒
    品予鄭秋如部分，先予敘明。
三、證據能力部分：
    本判決所引用為判斷基礎之下列證據，關於被告以外之人於
    審判外陳述之傳聞供述證據，檢察官、被告及選任辯護人於
    本院均同意作為證據使用，或知有傳聞證據之情形而未於言
    詞辯論終結前聲明異議（見本院卷第197-199頁），本院審
    酌該等證據作成時之情況，認為適當，均具有證據能力。
四、證明力部分：
  ㈠上開犯罪事實，業據被告於警詢、本院審理時坦承不諱（見
    偵1卷第123頁、本院卷第196、199頁），核與證人鄭秋如之
    證述相符（見偵1卷第320-321頁、偵2卷第102-103頁、原審
    卷第244-260頁），並有臺灣彰化地方法院107年聲監續字第
    521號通訊監察書、通訊監察譯文、臺灣彰化地方法院108年
    聲搜字第172號搜索票、搜索扣押筆錄、扣押物品目錄表附
    卷可稽（見偵1卷第327-330、339-346、395-398頁），另有
    Samsung廠牌行動電話1 支扣案可資佐證，足認被告上開任
    意性自白，核與事實相符，堪以採信。
  ㈡起訴書雖認被告交付第二級毒品甲基安非他命予鄭秋如之時
    間係「107 年9月10日0 時許」，然證人鄭秋如於原審審理
    時已證稱係於107年9月10日16時6分28秒傳送簡訊後，被告
    始交付甲基安非他命等語（見原審卷第252-254頁），其所
    為證述亦與其等通訊監察譯文之語意脈絡相符，是被告交付
    甲基安非他命之時間應為107年9月10日16時6分後之某時，
    應可認定。起訴書此部分係屬誤載，應予更正。
  ㈢按毒品危害防制條例所處罰之「販賣」毒品罪，所著重者為
    在主觀上有藉以牟利之惡性，及對毒品之擴散具有較有償或
    無償轉讓行為更嚴重之危害性，被告「營利」之意圖係從客
    觀之社會環境、情況及人證、物證等資料，依據證據法則綜
    合研判認定。又毒品因政府查緝甚嚴，物稀價昂，持有毒品
    販賣者，苟非有利可圖，當不願甘冒法律制裁之風險，而予
    販賣；又按販賣毒品乃違法行為，非可公然為之，亦無公定
    價格，容易分裝並增減份量，而每次買賣之價量，輒因買賣
    雙方關係之深淺、資力、需求量及對行情之認知、來源是否
    充裕、查緝是否嚴緊、購買者被查獲時供出購買對象之風險
    評估等因素，而異其標準，非可一概而論，而販賣毒品之利
    得，除被告坦承犯行或價量俱臻明確外，委難察得實情，販
    賣之人從價差或量差中牟利之方式雖異，其意圖營利之販賣
    行為則同一，職是之故，即使未經查得實際販賣之利得，但
    除非別有事證，足認係按同一價量委買或轉售，確未牟利外
    ，尚難執此遽認非法販賣之證據有所未足，而諉無營利之意
    思，或阻卻販賣犯行之追訴（最高法院87年度台上字第3164
    號判決意旨參照）。經查：被告販賣甲基安非他命予鄭秋如
    已向其收取現金1,000元，而屬有交易之對價關係，且被告
    與鄭秋如並無至親、摯友等特殊情誼存在，若無利可圖，衡
    情其應無甘冒觸犯重罪之風險，特意於約定地點親自販賣毒
    品予上開購毒者之理，足認被告就本案販賣毒品部分，主觀
    上具有營利之意圖甚明。
五、綜上所述，本件事證明確，被告上開犯行，足以認定，應依
    法論科。
參、論罪科刑及撤銷原判決之理由：
一、被告行為後，毒品危害防制條例第4 條第2 項、第17條第2 
    項於109 年1 月15日修正公布施行，並自同年7 月15日起生
    效：
　㈠修正前毒品危害防制條例第4 條第2 項規定：「製造、運輸
    、販賣第二級毒品者，處無期徒刑或7 年以上有期徒刑，得
    併科新臺幣1,000 萬元以下罰金。」修正後毒品危害防制條
    例第4 條第2 項規定：「製造、運輸、販賣第二級毒品者，
    處無期徒刑或10年以上有期徒刑，得併科新臺幣1,500 萬元
    以下罰金。」，毒品危害防制條例第4 條第2 項於修正後，
    已提高得併科罰金刑之刑度。
　㈡修正前毒品危害防制條例第17條第2 項規定：「犯第4 條至
    第8 條之罪於偵查及審判中均自白者，減輕其刑。」修正後
    毒品危害防制條例第17條第2 項規定：「犯第4 條至第8 條
    之罪於偵查及歷次審判中均自白者，減輕其刑。」該條項修
    正後，被告需於偵查及歷次事實審最後言詞辯論終結時，均
    為自白之陳述，始得減輕其刑，是經比較新舊法，修正後之
    規定並未較有利於被告，依刑法第2 條第1 項前段之規定，
    應適用被告行為時即修正前毒品危害防制條例之規定論處。
二、核被告所為，係犯修正前毒品危害防制條例第4條第2 項販
    賣第二級毒品罪。被告販賣前持有毒品之低度行為，應為販
    賣之高度行為所吸收，不另論罪。　　
三、被告前：㈠因施用毒品案件，經臺灣雲林地方法院以98年度
    易字第81號判決判處有期徒刑3 月確定；㈡因施用毒品案件
    ，經同院以98年度虎簡字第104 號判決判處有期徒刑6 月確
    定；㈢因施用毒品案件，經同院以98年度易字第664 號判決
    判處有期徒刑5月確定；㈣因施用毒品案件，經同院以99年度
    易字第27號判決各判處有期徒刑7 月、7 月，定應執行刑有
    期徒刑7月確定，上開㈢、㈣之罪，並經同院以99年度聲字第7
    55 號裁定定應執行有期徒刑11月確定；㈤因施用毒品案件，
    經同院以100 年度六簡字第86號判決判處有期徒刑6 月確定
    ；㈥因販賣毒品案件，經同院以100 年度訴字第736 號判決
    判處有期徒刑3 年7 月，嗣經提起上訴，經本院以101 年度
    上訴字第102 號駁回上訴確定，上開㈤、㈥之罪，並經同院以
    101 年度聲字第465 號裁定定應執行有期徒刑3 年10月確定
    。前開㈠至㈥案件接續執行，於103 年10月29日因縮短刑期假
    釋出監付保護管束，於105 年2 月17日保護管束期滿未經撤
    銷假釋等情，有台灣高等法院被告前案紀錄表附卷可參（見
    本院卷第80-88頁），其執行完畢後於5 年內故意再犯本件
    有期徒刑以上之罪，為累犯，而以被告於施用毒品及販賣毒
    品前案執行完畢後，理應產生警惕作用，卻仍於5年以內再
    犯本案，顯然被告有其特別惡性，前罪之徒刑執行已無成效
    ，被告對於刑罰之反應力已屬薄弱，爰依刑法第47條第1 項
    之規定加重其刑（無期徒刑部分不得加重）。
四、按毒品危害防制條例第17條第2 項規定：「犯第4 條至第8
    條之罪於偵查及審判中均自白者，減輕其刑。」旨在獎勵犯
    罪人之悛悔，同時使偵查或審判機關易於發現真實，以利毒
    品查緝，俾收防制毒品危害之效；故不論該被告之自白，係
    出於自動或被動、簡單或詳細、一次或多次，苟其於偵查及
    審判中均有自白，即應依法減輕其刑。又此所稱之「自白」
    ，乃對自己之犯罪事實全部或主要部分為肯定供述之謂（最
    高法院99年度台上字第6608號判決意旨參照）。經查：被告
    於警詢及本院審理時，已就本件販賣毒品之犯罪事實自白犯
    行，依前揭說明，應依修正前毒品危害防制條例第17條第2 
    項規定減輕其刑，並依法先加重後減輕之。
五、按刑法第59條規定之酌量減輕其刑，必須犯罪另有特殊之原
    因與環境，在客觀上足以引起一般同情，認為即使予以宣告
    法定最低度刑，猶嫌過重者，始有其適用。此所謂法定最低
    度刑，固包括法定最低本刑；惟遇有其他法定減輕之事由者
    ，則應係指適用其他法定減輕事由減輕其刑後之最低度刑而
    言。倘被告別有法定減輕事由者，應先適用法定減輕事由減
    輕其刑後，猶認其犯罪之情狀顯可憫恕，即使科以該減輕後
    之最低度刑仍嫌過重者，始得適用刑法第59條規定酌量減輕
    其刑。經查：被告販賣毒品予鄭秋如之價款雖僅為1,000元
    ，惟其另尚涉販賣第二級毒品之犯行經原審判決確定（共5
    罪），且被告前有販賣毒品之前科，已如前述，其竟未記取
    教訓，仍未遠離毒品，再度犯下本案，實無任何值得同情之
    處；更何況被告所犯之販賣第二級毒品罪，已依修正前毒品
    危害防制條例第17條第2 項規定減輕其刑，更難認有情輕法
    重之情形，是辯護人請求依刑法第59條規定酌減其刑，尚非
    可採。
六、撤銷原判決之理由：
　㈠原審就被告犯行，認罪證明確，應予論罪科刑，固非無據，
    然查：被告於上訴後已坦承販賣第二級毒品予鄭秋如之犯行
    ，而應依修正前毒品危害防制條例第17條第2項之規定減輕
    其刑，原審就此部分未及審酌，自有未合。
　㈡被告上訴意旨以前揭理由指摘原判決不當，為有理由，自應
    本院將原判決此部分撤銷改判，以期適法。被告定應執行刑
    部分亦失所附麗，並予撤銷。
七、爰審酌被告明知甲基安非他命對身體健康之危害及國家對於
    杜絕相關犯罪之禁令，仍為本案販賣第二級毒品犯行，增加
    毒品在社會流通之危險性，對社會治安、國民身心健康造成
    之影響實屬甚鉅，並藉由販賣毒品以牟取私益，應予嚴正非
    難，惟念被告本件販賣毒品之價額僅1,000元，犯罪情節尚
    屬輕微，雖於原審否認犯行，惟於本院已坦承犯行，尚有悔
    意，兼衡被告於原審自陳以開車運送牛肉為業、月收入約6
    至7萬元、離婚、育有1 名未成年子女、學歷為五專肄業（
    見原審卷第409頁）等一切情狀，量處如主文第2項所示之刑
    。
八、沒收：
  ㈠被告販賣毒品所得之價金1,000 元，為其犯罪所得，雖未扣
    案，仍應依刑法第38條之1 第1 項前段、第3 項規定，予以
    宣告沒收，並於全部或一部不能沒收或不宜執行沒收時，追
    徵其價額。
  ㈡扣案之Samsung 廠牌行動電話1 支及未扣案之門號000000000
    0之SIM 卡1張，係被告所持與鄭秋如聯絡，而為本案販賣毒
    品所用之物（見原審卷第275-277頁），應依毒品危害防制
    條例第19條第1 項之規定宣告沒收之；另門號0000000000之
    SIM 卡1張因未扣案，併依刑法第38條第4 項規定，併諭知
    於全部或一部不能沒收或不宜執行沒收時，追徵其價額。
肆、應適用之法條：
一、刑事訴訟法第371條、第369 條第1 項前段、第364 條、第2
    99 條第1項前段。
二、（修正前）毒品危害防制條例第4條第2項、第17條第2項、
    毒品危害防制條例第19條第1項。
三、刑法第2條第1項前段、第47條第1項、第38條第4項、第38條
    之1 第1 項前段、第3 項。
本案經檢察官黃瑞盛、林柏宇提起公訴，檢察官蔡麗宜到庭執行
職務。
中　　華　　民　　國　　110 　年　　4 　　月　　14　　日
                  刑事第七庭    審判長法  官  吳勇輝
                                      法  官  周紹武
                                      法  官  吳錦佳
以上正本證明與原本無異。
如不服本判決應於收受送達後20日內向本院提出上訴書狀，其未
敘述上訴理由者，並得於提起上訴後20日內向本院補提理由書（
均須按他造當事人之人數附繕本）「切勿逕送上級法院」。
　　　　　　　　　　　　　　　　　　　書記官  王杏月
中　　華　　民　　國　　110 　年　　4 　　月　　14　　日
本判決論罪科刑條文：
修正前毒品危害防制條例第4條第2項
製造、運輸、販賣第二級毒品者，處無期徒刑或 7 年以上有期
徒刑，得併科新臺幣 1 千萬元以下罰金。 

全案卷證對照表：
NO 本院卷證簡稱  原卷名稱                                                      1 偵1卷          臺灣彰化地方檢察署108年度偵字第4465號卷                        2 偵2卷          臺灣彰化地方檢察署108年度偵字第2656號卷                        3 聲羈卷        臺灣彰化地方法院108年度聲羈字第31號卷                          4 偵聲卷        臺灣彰化地方法院108年度偵聲字第42號卷                          5 偵3卷          臺灣雲林地方檢察署109年度偵字第35號卷                          6 原審卷        臺灣雲林地方法院109年度訴字第104號卷                          7 本院卷        臺灣高等法院臺南分院109年度上訴字第1427號卷